臺灣新北地方法院刑事判決
111年度易字第78號
公  訴  人  臺灣新北地方檢察署檢察官
被      告  賴炳文



選任辯護人  王維立律師（法律扶助律師）
上列被告因竊盜案件，經檢察官提起公訴（110年度偵字第28343
號），本院判決如下：
    主  文
丙○○竊盜，處拘役貳拾日，如易科罰金，以新臺幣壹仟元折算壹
日。未扣案之犯罪所得女用內衣參件、女用內褲貳件、高中制服
褲壹件均沒收，於全部或一部不能沒收或不宜執行沒收時，追徵
其價額。
    事  實
一、丙○○意圖為自己不法之所有，基於竊盜之犯意，於民國110
    年3月18日3時18分許，在新北市○○區○○路000巷00弄0號1樓
    後方防火巷，徒手竊取乙○○所管領、吊掛於該處之女用內衣
    3件、女用內褲2件、高中制服褲1件（價值約新臺幣【下同
    】3,600元)，得手後逃逸，並於不詳時、地，將上開衣物任
    意棄置。嗣乙○○發現前述衣物遭竊後報警處理，經警調閱監
    視器錄影畫面，始循線查悉上情。
二、案經乙○○訴由新北市政府警察局土城分局移送臺灣新北地方
    檢察署檢察官偵查起訴。
    理  由
一、證據能力之認定：
    按被告以外之人於審判外之陳述，雖不符合刑事訴訟法第15
    9條之1至第159條之4之規定，而經當事人於審判程序同意作
    為證據，法院審酌該言詞陳述或書面陳述作成時之情況，認
    為適當者，亦得為證據，刑事訴訟法第159條之5第1項定有
    明文。查本判決以下援引之被告丙○○以外之人於審判外之言
    詞或書面陳述，雖屬傳聞證據，惟當事人及辯護人於本院準
    備程序時均表示同意作為證據方法而不予爭執，本院審酌上
    開證據資料製作時之情況，尚無違法不當及證明力明顯過低
    之瑕疵，與本案待證事實復具有相當關連性，以之作為證據
    應屬適當，依上開規定，認前揭證據資料均得為證據。至非
    供述證據部分，並無事證顯示係實施刑事訴訟程序之公務員
    因違背法定程序而取得，復經本院依法踐行調查程序，皆應
    有證據能力。
二、認定事實所憑之證據及得心證之理由：
    訊據被告雖坦承有於前述時地，竊取告訴人乙○○管領之女用
    內衣3件、女用內褲2件之事實，惟矢口否認有何竊取高中制
    服褲之犯行，辯稱：我只對內衣褲感興趣，我沒有拿制服長
    褲，可能被我隨手放到對面云云。經查： 
  ㈠被告有於事實欄一所載時地，竊取告訴人所管領之女用內衣3
    件、女用內褲2件等情，為被告所坦認（見本院111年度易字
    第78號卷【下稱本院卷】第143頁），核與證人即告訴人於
    警詢及本院審理時之證述大致相符（見110年度偵字第28343
    號卷【下稱偵卷】第5至6頁，本院卷第126至130頁），並有
    監視器及行車紀錄器錄影檔案及畫面翻拍照片23張、被告使
    用悠遊卡之記錄及悠遊卡翻拍照片1張等件可佐（見偵卷第1
    0至17頁），復經本院勘驗現場監視器光碟確認無訛（見本
    院卷第134至137頁），是此部分事實應堪認定。
  ㈡被告雖辯稱其並未竊取證人蔡○繐（92年11月生，真實姓名年
    籍資料詳卷）所有之制服長褲云云，然查，證人乙○○於警詢
    及本院審理時指稱：平時是由我母親負責晾曬及收取衣物，
    當天早上我母親要去收衣服時，發現很多衣服都被從晾衣竿
    拖下來丟在地上，她就先將散落在地的衣物收起來，我起床
    後我母親才告訴我內衣褲及妹妹（即證人蔡○繐）的制服褲
    被偷；（我們）有在附近找一下有無失竊的內衣褲或制服褲
    ，但都沒有；遭竊的物品有我所有的白色、紫色、粉色內衣
    各1件，及白色、粉色內褲各1件，與我妹妹的深藍色女性竹
    林高中制服褲1件，總計損失3,600元；案發後我妹妹有再去
    買了1件新的制服褲等語（見偵卷第5至6頁，本院卷第126至
    130頁）。證人蔡○繐於本院審理時則具結證述：去年（110
    年）3月間晚上我回家時我母親跟我說我的制服褲不見了，
    我有確認確實有1件制服褲不見，當時我有2件制服褲，案發
    後僅剩1件，我後來有再去買新的制服褲；之後我並未在其
    他地方找到不見的制服褲等語（見本院卷第130至133頁）。
    互核證人乙○○、蔡○繐就蔡○繐就所有之制服長褲於110年3月
    間曾遭人竊取，蔡○繐因遍尋不著，乃另行購買制服長褲1件
    等節，所證內容尚屬一致。再參以證人乙○○、蔡○繐與被告
    素不相識，彼此間並無恩怨仇隙或重大之債權債務關係，其
    等於本院審理時之證述，復俱經具結擔保均屬實在，衡情當
    無虛構事實故為不利被告陳述之動機或必要，所為證述應值
    採信，堪認證人蔡○繐所有之制服長褲1件，確於案發當日與
    告訴人所有之內衣3件、女用內褲2件一併遭人竊取。
  ㈢又經本院勘驗現場監視器錄影光碟之結果如下（見本院卷第1
    37頁）：
　　⒈本檔案為翻拍監視器之畫面，畫面右下角顯示時間為2021/
      03/18 03：21：06，錄到之聲音並非案發當時之聲音。
　　⒉檔案開始播放時，畫面左方掛有1個衣架及1排衣服，畫面
      中央上方有1名狀似背著背包之黑色人影朝畫面右側進行
      某動作。
　　⒊監視器畫面右下角時間2021/03/18 03：21：16，黑色人影
      朝畫面左方走去。
　　⒋監視器畫面時間2021/03/18 03：25：04，人影朝右方移動
      ，拿取某物後朝畫面上方走去，並在畫面中央逗留，部分
      身影遭畫面左側之衣服所遮檔。
　　⒌監視器畫面時間2021/03/18 03：25：24，人影從畫面左側
      走向右側，手中拿取看似有兩隻褲管之衣物。
　　⒍監視器畫面時間2021/03/18 03：26：17，人影朝畫面右下
      方移動，在畫面中央逗留，手中拿取疑似長褲之衣物有往
      上越縮越短之情形，人影並有疑似往前傾身將東西放入背
      包內之動作。
　　⒎監視器畫面時間2021/03/18 03：26：56，檔案播放完畢。
　　依上述勘驗內容，被告於監視器畫面時間110年3月18日3時2
    5分24秒許，手持看似有兩隻褲管之衣物，繼於同日時26分1
    7秒許，可見其手中拿取狀似長褲之衣物有往上越縮越短之
    情形，被告並有疑似往前傾身將該物品放入背包內之動作；
    再參照證人乙○○、蔡○繐前揭證述，告訴人於發現衣物遭竊
    後，曾在附近搜尋，然未尋獲蔡○繐所有之制服褲，且蔡○繐
    之後有再購買制服長褲1件等情，足認被告於上開畫面中所
    拿取之物，應係蔡○繐遭竊之制服褲，殆無疑義。又被告固
    辯稱其可能隨手將制服褲放至對面云云，然此顯與上開勘驗
    影像中，被告於拿取制服長褲後，隨即將之捲起放入隨身攜
    帶之背包內之前情形不符。從而，被告前開辯解，諒屬事後
    卸責之詞，不足採信。
  ㈣綜上所述，本件事證明確，被告犯行堪以認定，應依法論科
    。
三、論罪科刑：
  ㈠核被告所為，係犯刑法第320條第1項之竊盜罪。又按成年人
    故意對兒童及少年犯罪而依兒童及少年福利與權益保障法第
    112條第1項之規定加重其刑者，固不以其明知被害人為兒童
    及少年為必要，但仍須證明該成年人有對兒童及少年犯罪之
    不確定故意，意即該成年人須預見被害人係兒童及少年，且
    對於兒童及少年犯罪並不違背其本意，始足當之（最高法院
    95年度臺上字第5731號判決參照）。經查，本件被害人蔡○
    繐係92年11月生，於案發時固為12歲以上未滿18歲之少年，
    惟被告係趁夜深人靜、四下無人之際，徒手竊取告訴人及被
    害人所有之物品後隨即離開現場，與被害人並無任何接觸，
    又其所竊取之衣物雖包含高中制服長褲，然高中生並非均係
    未滿18歲之少年，且本件亦無其他積極證據可資證明被告於
    下手行竊時，對被害人包括12歲以上，未滿18歲之少年乙事
    ，有所認識或預見，揆諸前揭說明，尚無兒童及少年福利與
    權益保障法第112條第1項加重規定之適用。再被告所竊取之
    財物，雖分屬告訴人及被害人所有，惟該等衣物均晾曬在同
    一地點，客觀上無從分辨係歸屬何人，且被告主觀意念上亦
    僅在竊盜晾在該處之衣物，侵害其財產監督權，應只論以一
    罪。
  ㈡爰以被告之責任為基礎，審酌其為滿足一己私慾，竟任意竊
    取他人財物，顯然欠缺尊重他人財產權之觀念，所為實不足
    取；兼衡其素行（見卷附臺灣高等法院被告前案紀錄表）、
    智識程度、身心狀況(見本院卷第103至111頁、第165至171
    頁)、家庭經濟狀況（見本院卷第173至209頁），暨其犯罪
    之動機、目的、手段、所竊取之財物價值，及其犯罪後雖坦
    承大部分犯行，然始終否認有竊取告訴人管領之制服長褲，
    與告訴人固未獲得賠償，惟仍表示願與被告和解及原諒其行
    為（見本院卷第153頁）等一切情狀，量處如主文所示之刑
    ，並諭知易科罰金之折算標準，以示處罰。
  ㈢另辯護人雖主張被告犯後已坦承犯行，態度堪稱良好，且有
    與被害人和解之意願，所得衣物又屬舊物，實際價值低於3,
    600元；再被告長期患有懼社交症、憂鬱症，深受疾病所苦
    ，日前復因車禍導致肌腱斷裂，甫手術完畢，尚須持續復健
    ，請求依刑法第59條規定酌減被告之刑後，再依刑法第61條
    規定免除其刑等語。然按刑法第61條規定：「犯下列各罪之
    一，情節輕微，顯可憫恕，認為依第59條規定減輕其刑仍嫌
    過重者，得免除其刑：一、…。二、第320條、第321條之竊
    盜罪。」，本件被告係犯刑法第320第1項之竊盜罪，固符合
    上開規定，惟仍須先符合刑法第59條規定且減輕後猶嫌過重
    時，始有免除其刑規定之適用。又刑法第59條規定犯罪情狀
    顯可憫恕，認科以最低度刑仍嫌過重者，得酌量減輕其刑，
    此雖為法院依法得行使裁量之事項，然非漫無限制，必須犯
    罪另有特殊之原因、環境與情狀，在客觀上足以引起一般之
    同情，認為即予宣告法定低度刑期，猶嫌過重者，始有其適
    用（最高法院45年台上字第1165號刑事判例意旨參照）。經
    查，被告所竊取之物品，係女用內衣褲及高中制服褲，顯非
    迫於一時飢貧，欲竊取糧食溫飽果腹，而該等物品亦非民生
    必需用品，被告並無何急迫、不得已須竊取上開物品之情事
    ，尚難認其犯罪有何特殊原因與環境之情狀，而具客觀上足
    以引起一般人同情之處。至辯護人所述被告竊取之物價值不
    高、被告罹患精神疾病、因受傷仍須復健、經濟狀況不佳等
    情，僅得為法定刑期內從輕科刑之標準，並非犯罪特殊之原
    因與環境，未可據為酌量減輕之理由。又本件既不符刑法第
    59條規定之要件，即無進一步審酌有無同法第61條規定適用
    之餘地。是辯護人上開主張，核屬無據。
  ㈣至被告雖請求給予緩刑之宣告云云，然被告既猶否認部分犯
    行，且被告除本案外，另曾於110年4月1日1時27分許，在臺
    北市○○區○○路000巷00號後方防火巷，徒手竊取何○萍（真實
    姓名年籍資料詳卷）所有之內褲3件（價值200元）一案，因
    其自白犯行，深表悔悟，且何○萍表示不再追究各情，而經
    臺灣臺北地方檢察署檢察官以110年度偵字第16469號為職權
    不起訴處分乙節，有該不起訴處分書可參，是被告於不到半
    個月內，即再為與本案罪名、犯罪手法、侵害法益及罪質完
    全相同之犯行，且未曾受刑事處罰，亦未賠償該案之被害人
    ，本院復已審酌上開情狀為量刑，若本案再予以緩刑之宣告
    ，恐難達警惕之效果，綜合上開情節，本院認並無以暫不執
    行為適當之情形，爰不予宣告緩刑。
四、沒收：
    至被告竊得之告訴人所管領之女用內衣3件、女用內褲2件、
    高中制服褲1件，價值共約36,000元），係其犯罪所得之物
    ，並未實際發還告訴人，爰依刑法第38條之1第1項前段、第
    3項規定諭知沒收，於全部或一部不能沒收或不宜執行沒收
    時，追徵其價額。
據上論斷，應依刑事訴訟法第284條之1、第299條第1項前段，刑
法第320條第1項、第41條第1項前段、第38條之1第1項前段、第3
項，刑法施行法第1條之1第1項，判決如主文。
本案經檢察官甲○○偵查起訴，由檢察官顏汝羽到庭實行公訴。 
　　
中　　華　　民　　國　　111 　年　　8 　　月　　25　　日
                  刑事第七庭  法　官  劉思吟
上列正本證明與原本無異。
如不服本判決應於收受送達後20日內向本院提出上訴書狀，並應
敘述具體理由；其未敘述上訴理由者，應於上訴期間屆滿後20日
內向本院補提理由書（均須按他造當事人之人數附繕本）「切勿
逕送上級法院」。
                              書記官  廖俐婷 
中　　華　　民　　國　　111 　年　　8 　　月　　29　　日
附錄本案論罪科刑法條全文：
中華民國刑法第320條：
意圖為自己或第三人不法之所有，而竊取他人之動產者，為竊盜
罪，處 5 年以下有期徒刑、拘役或 50 萬元以下罰金。
意圖為自己或第三人不法之利益，而竊佔他人之不動產者，依前
項之規定處斷。
前二項之未遂犯罰之。